臺灣桃園地方法院行政訴訟判決　
110年度交字第197號
原      告  李信燕  
被      告  桃園市政府交通事件裁決處
                      設桃園市○○區○○路00號7至8樓
代  表  人  張丞邦    住同上
訴訟代理人  黃一鳴律師
上列當事人間交通裁決事件，原告不服被告民國110年3月31日桃
交裁罰字第58-DG0000000號裁決，提起行政訴訟，本院判決如下
：
    主  文
原告之訴駁回。
訴訟費用新臺幣參佰元由原告負擔。
    事實及理由
壹、程序部分
一、本件原告不服被告於民國110年3月31日以桃交裁罰字第58-D
    G0000000號裁決書（下稱前處分）所為之裁決，向本院提起
    撤銷訴訟，依兩造書狀所述各節及卷內資料所示，本件事證
    已臻明確，本院認無經言詞辯論之必要，爰依行政訴訟法第
    237 條之7 之規定，不經言詞辯論而為判決。
二、又被告機關就本案違規事實（如下列事實概要欄所示），前
    以前處分對原告為裁處，經原告提起本件撤銷訴訟。續由本
    院函命被告重新審查後，被告機關乃於110年7月14日重新開
    立桃交裁罰字第58-DG0000000號違反道路交通管理事件裁決
    書（下稱原處分），並刪除前處分處罰主文第二項有關易處
    處分之諭知，此有被告答辯狀與更正前後之裁決書在卷足憑
    （本院卷第64至70頁、第80至82頁）。從而，被告重新審查
    後另為原處分之裁決，並非完全依原告之請求處置，則參酌
    行政訴訟法第237 條之4 第3 項規定反面解釋之旨，依法對
    此仍不得視為原告撤回起訴，是被告機關所為之原處分，仍
    為本件審理之標的，本院仍應依法審理，合先敘明。
貳、實體部分
一、事實概要：原告所有之車牌號碼000-0000號自用小客車（下
    稱系爭車輛），於109年10月5日17時20分許，行經桃園市○○
    區00號農路時，因有「非遇突發狀況，在行駛中於車道暫停
    (處車主)」之違規行為，經民眾檢舉，為桃園市政府警察局
    蘆竹分局（下稱舉發機關）員警於109年11月30日以桃警局
    交字第DG0000000號舉發違反道路交通管理事件通知單（下
    稱系爭舉發單）逕行舉發其有違反道路交通管理處罰條例（
    下稱道交條例）第43條第4項規定，並載明應於110年1月14
    日前到案。嗣原告於109年12月14日到案提出陳述意見。被
    告仍認違規事實明確，乃依道交條例第43條第4項規定，以
    前處分裁處原告吊扣汽車牌照3個月並諭知易處處分，前處
    分並於110年3月31日送達予原告。原告不服，於110年4月30
    日向本院提起本件行政訴訟。經本院函命被告重新審查，被
    告則另行掣發原處分，並更正刪除前處分處罰主文第二項。
二、原告起訴主張：原告乃女性，然依採證照片中之違規駕駛人
    為男性，故汽車駕駛人並非原告本人已屬甚明。而道交條例
    第43條第4項之處罰，在駕駛人與汽車所有人不同時，應以
    汽車所有人有知悉或預見駕駛人有同條第1項違規行為者為
    限。而原告在違規當日，對系爭車輛欠缺實質管領力，對於
    使用狀況與違規情節均無所悉，亦無任何方法可督促駕駛人
    合法駕駛，主觀上並無違規之故意或過失，原處分係有違誤
    等語。並聲明：原處分撤銷。
三、被告則以：
  ㈠按道交條例第7之1條規定：「對於違反本條例之行為者，民
    眾得敘明違規事實或檢具違規證據資料，向公路主管或警察
    機關檢舉，經查證屬實者，應即舉發。但行為終了日起逾七
    日之檢舉，不予舉發。」、第43條第1項第4款規定：「汽車
    駕駛人，駕駛汽車有下列情形之一者，處新臺幣六千元以上
    二萬四千元以下罰鍰，並當場禁止其駕駛：四、非遇突發狀
    況，在行駛途中任意驟然減速、煞車或於車道中暫停。」、
    第43條第4項前段規定：「汽車駕駛人有第一項第一款至第
    四款或前項行為者，並吊扣該汽車牌照三個月」。復按道路
    交通安全規則第94條第2項前段規定：「汽車除遇突發狀況
    必須減速外，不得任意驟然減速、煞車或於車道中暫停。」
    。
  ㈡依舉發機關110年1月25日蘆警分交字第1100002220號函略以
    ：「……經檢視原舉證照片及影片(如附件)，旨揭自小客車於
    行駛本轄蘆竹區66號農路往中壢方向，於違規當日17時20分
    28秒跨越分向限制線駛入對向來車道(第DG0000000號通知單
    )，續行約10餘秒鐘後，於17時20分39秒未打方向燈(第DG00
    00000號通知單)之情形下自對向來車道向右變換車道至順行
    車道後，於現場天候、路況、視線俱佳，且無任何突發狀況
    下，枉顧周遭用路人之生命身體安全，無故於車道中暫停(
    第DG0000000、DG0000000號通知單)，違規事實明確，分別
    成立一違規行為，本分局依『不依規定駛入來車道』、『汽車
    駕駛人未依規定使用方向燈』及『非遇突發狀況，在車道中暫
    停』分別舉發核無違誤……」。並依採證影片光碟內容，於影
    片時間2020/10/05 17：20：38時，系爭車輛未使用方向燈
    即變換車道至檢舉人車輛前方，於影片時間2020/10/05 17
    ：20：45時起，系爭車輛之駕駛將車輛暫停於路中並似與檢
    舉人發生爭執。準此，系爭車輛確有「非遇突發狀況，在車
    道中暫停」之違規行為甚明。
  ㈢本件系爭車輛在行駛途中於車道中任意暫停，此種駕駛方式
    實已超出其他用路人對其行車動線之合理期待，而嚴重危及
    自身及其他用路人之生命、身體及財產安全。且於行駛車道
    上驟然暫停，易使後方車輛閃避不及造成擦撞事故，將嚴重
    影響道路交通之行車秩序及安全，而本件系爭車輛於行駛之
    時，即應有注意與前後方車輛保持安全距離之義務。保持行
    車安全距離之目的係要求駕駛人在行車時預留適當反應及剎
    車時間以避免發生車輛追撞等重大交通事故，係為維護交通
    秩序，維持車輛通行順暢及確保交通安全而設，而駕駛人駕
    駛汽車行駛於道路上，本應隨時隨地密切注意車前車後狀況
    並保持適當之行車安全距離。
  ㈣又道交條例第43第1項、第4項規定，依該條項文義以觀，其
    吊扣汽車牌照之對象係「違規之汽車牌照」，並無違規汽車
    駕駛人應與汽車所有人為同一人始能吊扣汽車牌照之限制。
    考其立法目的係慮及汽車所有人擁有支配管領汽車之權限，
    對於汽車之使用方式、用途、供何人使用等，得加以篩選控
    制，非無擔保其汽車之使用者具備法定資格及駕駛行為合於
    交通管理規範之義務，否則無異縱容汽車所有人放任其所有
    之汽車供人恣意使用，徒增道路交通之風險，殊非事理之平
    。再觀該條文立法過程，原草案為「汽車所有人，明知汽車
    駕駛人有第1項第1款、第2款及第3項之行為，而不予禁止駕
    駛者，並吊扣該汽車牌照3個月；經受吊扣牌照之汽車再次
    提供為違反第1項第1款或第3項行為者，沒入該汽車；前項
    規定，推定汽車所有人為明知」。惟因主管機關交通部認要
    如何推定汽車所有人為「明知」，在執行實務上有困難，而
    建議修改為現行條文。道交條例第43條第1項第2款、第4項
    關於吊扣汽車牌照之處分，應係針對汽車所有人所設之特別
    規定，自不得僅以汽車所有人已依道交條例第85條第1項規
    定，指出汽車之實際使用人，即遽認無道交條例第43條第1
    項第2款、第4項規定適用之餘地（臺灣高等法院暨所屬法院
    98年法律座談會刑事類提案第21號研討結果、臺灣高等法院
    98年度交抗字第193號裁定等足資參照），顯見道交條例第4
    3條第4項之處罰客體包含非屬實際駕駛人之汽車所有人甚明
    ，且依道交條例第85條第4項規定，推定受逕行舉發人有過
    失。原告乃系爭車輛之所有人，對於實際使用系爭車輛之人
    自應善盡其監督管理之責，原告雖非故意，亦受推定有過失
    ，原告所為主張無從解免法律上應負之管理責任，亦不得作
    為本件行政不法事件免罰之理由 (參照臺灣臺中地方法院行
    政訴訟判決103年度交字第255號) 。是以，系爭車輛因有「
    非遇突發狀況，在行駛中於車道暫停(處車主)」之情，該當
    道交條例第43條第4項規定所定要件，原處分並無違誤等語
    置辯。並聲明：原告之訴駁回。
四、本件爭點：原告是否對違規情節毫無所悉？是否已善盡汽車
    所有人對駕駛人之選任監督義務？
五、本院之判斷：
  ㈠按「汽車駕駛人，駕駛汽車有下列情形之一者，處新臺幣600
    0元以上2 萬4,000元以下罰鍰，並當場禁止其駕駛：……三、
    任意以迫近、驟然變換車道或其他不當方式，迫使他車讓道
    。……汽車駕駛人有第1 項第1 款至第4 款或……者，並吊扣該
    汽車牌照3 個月。」，道交條例43條第1 項第3 款、第4 項
    定有明文。
  ㈡又按道交條例第43條第4 項之立法目的，係考慮汽車所有人
    擁有支配管領汽車之權限，對於汽車之使用方式、用途、供
    何人使用等事項，均得加以篩選控制，是其對於汽車之使用
    者應負有監督該使用者具備法定資格及駕駛行為合於交通安
    全管理規範之公法上義務，藉以排除汽車所有人放任其所有
    之汽車供人恣意使用，徒增危害道路交通安全之風險。準此
    ，道交條例第43條第1 項、第4 項關於吊扣汽車牌照之處分
    ，應係針對汽車所有人所設之特別規定，是在汽車駕駛人與
    汽車所有人不同時，即係採併罰規定。又依法務部101 年11
    月28日法律字第10103110070 號函釋略以「本條例第85條第
    4項規定並未排除故意過失責任，僅係採推定過失責任，與
    旨揭研討結果肯認本條例第43條第4 項吊扣汽車牌照之規定
    ，屬行政義務違反之處罰，而條文或立法過程，並未排除行
    政罰法第7 條第1 項『違反行政法上義務之行為非出於故意
    或過失者，不予處罰』及本條例第85條第4 項推定過失等規
    定之適用，是汽車所有人自仍得經由舉證證明其無故意及過
    失而免罰之內容相符。」。
  ㈢本院依職權勘驗卷附採證光碟之結果略以：
　⒈BDD-0878( DG0000000) -後鏡頭.mp4：影像為檢舉人車輛車
    尾行車紀錄器畫面，日期為『2020/10/05』，影片開始時，BD
    D-0878號橘色自小客車（下稱系爭車輛）行駛於檢舉人車輛
    後方約5 公尺處。於『17：20：20』即影片時間2 秒時，系爭
    車輛跨越雙黃實線進入對向車道且未顯示方向燈。系爭車輛
    隨後在對向車道加速超車。影片時間16秒時，系爭車輛減速
    至檢舉人車輛後方約3 公尺，右半部車身跨越雙黃實線返回
    順行車道以閃避對向車道來車。影片時間19秒時，系爭車輛
    再次進入對向車道並加速超車。影片時間27秒時，檢舉人車
    輛在車道中煞車暫停。
　⒉BDD-0878( DG0000000) -前鏡頭.mp4：影像為檢舉人車輛車
    頭行車紀錄器畫面，日期為『2020/10/05』，影片開始時，即
    有其他車輛長鳴喇叭聲之背景音，此時畫面右下角之檢舉人
    車輛參考車速為『40km/h』。影片時間9 秒時，畫面左側出現
    系爭車輛在對向車道與檢舉人車輛併行。影片時間14秒時，
    系爭車輛減速離開畫面。影片時間22秒時，出現引擎高速運
    轉之背景音，系爭車輛在對向車道加速超車並再變換至順行
    車道檢舉人車輛前方，並未顯示方向燈。影片時間24時，系
    爭車輛在檢舉人車輛前方約5 公尺處，並無其他突發狀況，
    系爭車輛即煞車減速，此時檢舉人車輛之參考車速仍為『40k
    m/h』。隨後系爭車輛煞車停止，檢舉人車輛亦隨之煞車。影
    片時間30秒時，二車均已停止，系爭車輛駕駛人立即下車走
    向檢舉人車輛駕駛座，系爭車輛駕駛人並說『你什麼東西』，
    影片結束。
　⒊上開勘驗結果，業經本院製作勘驗筆錄，並函達兩造命表示
    意見（見本院卷第120至128頁）。且勘驗中所見影像，與卷
    附影像擷取照片亦屬相符（見本院卷第76至77頁）。
  ㈣則依勘驗結果所呈，可見駕駛人確非原告，違規情節亦屬明
    確。惟查該駕駛人係毛榤鋐，與原告為夫妻關係，毛榤鋐亦
    已另就旨案違規行為向本院提起撤銷訴訟，並以110年度交
    更一字第6號繫屬在案。而依該案原告即實際駕駛人毛榤鋐
    在110年12月28日本院言詞辯論期日之陳述，其略稱違規當
    日是在返家途中，李信燕亦坐在系爭車輛之副駕駛座，其正
    要載懷有三個月身孕的李信燕到住家附近做產檢等語（見本
    院卷第134頁、第137頁）。而毛榤鋐與原告既為夫妻關係，
    其亦為實際駕駛人，親身經歷本案發生經過，且對此部分事
    實陳述確實，並無虛構之可能。是依本院依職權調查證據之
    結果，堪認原告當時係搭乘系爭車輛，對於毛榤鋐駕車違規
    顯有知悉。
  ㈤而原告身為系爭車輛之所有人，具有對駕駛人之選任監督義
    務，換言之，即應對駕駛人加以管理或約束，並擔保其駕駛
    行為合乎道路交通法規。查本件違規時，原告既係在系爭車
    輛副駕駛座，對於毛榤鋐駕駛系爭車輛之違規行徑難謂為不
    知，自應加以約束阻止。然依勘驗結果所呈，當時毛榤鋐駕
    駛系爭車輛對檢舉人車輛逼車並任意在車道中暫停、下車叫
    罵之行為甚明，卻未見原告有何施加約束或阻止之舉，原告
    亦未曾提出其他證據證明已有加以約束，顯任由毛榤鋐恣意
    違規，妨礙道路交通秩序。可認原告對於系爭車輛駕駛人並
    無具體監督或管理之舉措，難認已盡其選任監督及擔保駕駛
    人之駕駛行為合於交通管理規範之義務，自無從推翻其推定
    過失責任，原告主張無故意或過失而應免罰，自無可採。
六、綜上所述，原告所有之系爭車輛於上開時、地，確有任意以
    迫近迫使他車讓道之違規行為，原告亦未善盡汽車所有人之
    監督管理義務，被告依道交條例第43條第4 項之規定，裁處
    汽車所有人即原告如原處分處罰主文所示，於法並無違誤。
    原告猶執前詞指謫原處分不當，訴請撤銷原處分，為無理由
    ，應予駁回。
七、本件事證已臻明確，兩造其餘攻擊、防禦方法及所提證據，
    經核均與判決結果不生影響，爰不一一論列，併此敘明。
八、本件訴訟費用額確定為第一審裁判費300 元，爰依行政訴訟
    法第98條第1 項規定，由敗訴之原告負擔。
中　　華　　民　　國　　111 　年　　1 　　月　　14　　日
                  行政訴訟庭　法　官　徐  培  元
上為正本係照原本作成。
如不服本判決，應於判決送達後20日內，向本院提出上訴狀並表
明上訴理由（原判決所違背之法令及其具體內容或依訴訟資料可
認為原判決有違背法令之具體事實），其未載明上訴理由者，應
於提出上訴後20日內向本院補提理由書（上訴狀及上訴理由書均
須按他造人數附繕本，如未按期補提上訴理由書，則逕予駁回上
訴），並應繳納上訴裁判費新臺幣750元。
中　　華　　民　　國　　111 　年　　1 　　月　　14　　日
                              書記官  吳  文  彤